【裁判字號】    88,交易,518
【裁判日期】    890505
【裁判案由】    過失傷害等
【裁判全文】
臺灣桃園地方法院刑事判決                        八十八年度交易字第五一八號
    公  訴  人  臺灣桃園地方法院檢察署檢察官
    被      告  甲○○
    被      告  丙○○
右列被告因過失傷害等案件，經檢察官提起公訴（八十八年度偵字第一七二八八號）
，本院判決如左：
    主      文
丙○○從事業務之人，因業務上之過失傷害人，處有期徒刑陸月，如易科罰金以參佰
元折算壹日。
甲○○意圖使犯人隱避而頂替，處有期徒刑肆月，如易科罰金，以參佰元折算壹日。
    事      實
一、丙○○平日以駕駛計程車為業，為從事駕駛業務之人，於民國八十七年九月十日
    十九時三十分許，駕駛車號：ＥＵ─二七六號營業小客車，沿桃園市○○路內側
    車道，由中壢往桃園方向行駛。途經中山路武陵高中前，應注意車前狀況，隨時
    採取必要之安全措施，且依當時：天候為晴、視距良好、道路無障礙物等情，並
    無不能注意情事，竟疏未注意，嗣乙○○車牌號碼ＨＵＴ─一三七號機車同向行
    駛至前揭地點時，在該處馬路缺口欲迴轉，亦疏未注意重型機器腳踏車在劃分快
    慢車道之道路，應依標誌規定行駛，不得行駛禁行機車之快車道，致丙○○所駕
    上開營業小客車之左前方保險桿因閃避不及而撞及乙○○所騎乘上開機車之左側
    ，致乙○○人、車倒地，受有兩膝擦傷及左胸挫傷之傷害，丙○○未下車查看即
    駕車駛離現場。嗣經路人提供肇事車號，並由乙○○報警處理。
二、甲○○明知丙○○肇事逃逸，於警察查緝時，竟向中路派出所承辦員警自稱係其
    當日駕駛該車在上址剎車不及撞上乙○○，頂替丙○○之業務過失傷害罪，意圖
    使之免於刑事訴追而隱避。嗣桃園分局將甲○○以涉嫌過失傷害罪報請臺灣桃園
    地方法院檢察署偵查公訴，乙○○於本院審理中到庭，見甲○○非當日駕車之肇
    事者，而發現上情。
三、案經被害人乙○○訴由桃園縣桃園分局報請臺灣桃園地方法院檢察署檢察官偵查
    起訴，及臺灣桃園地方法院檢察署檢察官自動偵查來起訴。
    理      由
一、訊據被告丙○○、甲○○二人固承認平日以駕駛計程車為業，為從事駕駛業務之
    人，惟均否認上開犯行，丙○○辯稱：當日駕車者為甲○○，且未撞到告訴人；
    甲○○則辯稱：當日確係其向丙○○借車駕駛，僅搭載丙○○云云。惟查，（一
    ）右揭事實業據告訴人乙○○指稱：「我停在馬路中間之安全島旁外，準備左轉
    去對面加油，忽然有部計程車從我右後側撞我，力量很大，被撞之時我猛然回頭
    確實有看見駕車的人是在警察局以及在本院訊問之證人丙○○，因丙○○和甲○○體型相差很大，秦較胖、臉龐較大，與甲○○樣子完全不一樣，當時路燈很亮
    ，我看得很清楚，不是被告甲○○開的車」、「因為丙○○有說他會找人頂罪，
    我不知道警方移送甲○○，所以八十八年一月十二日我去開偵查庭時不知被告是
    甲○○，後來起訴了，我看了起訴書及傳票，我才具狀向法院說明要查明甲○○
    是不是肇事撞我的人」等語綦詳（本院八十八年度交易字第五十一號刑事卷第三
    十七頁至第三十八頁）；並當庭指認被告甲○○非真正之肇事者，而係被告丙○○肇事。而證人即為告訴人、被告及丙○○製作警訊筆錄之警員潘文進到庭證稱
    ：當初乙○○、甲○○、丙○○三人一起到派出所製作警訊筆錄，筆錄是分開訊
  問製作等語（見本院八十八年度交易字第五十一號刑事卷第四十一頁），及告訴
    人之父李文龍亦證稱：與告訴人一同於派出所作筆錄，當時丙○○有稱要另一個
    沒錢、沒職業之人上法院等語（見本院八十八年度交易字第五十一號刑事卷第十
    一頁至第十二頁）。參以告訴人與被告等素不相識，其欲追究者為肇事之人，果
    若確為甲○○駕車肇事撞傷告訴人，而甲○○又經提起公訴，則告訴人斷無於法
    院審理該案時，節外生枝、無中生有，誣指丙○○始為真正駕車肇事者之必要。
    是告訴人所指應非虛妄之詞。（二）被告甲○○於偵查中供稱：「其向丙○○借
    車要去桃園營業，丙○○剛好也要去桃園，就載他去。」；於本院審理中供陳稱
    「．．是我撞到的，當時丙○○有同車，車是丙○○的計程車，當天我向秦借車
    去桃園，我先去他家找秦開車，他言他也要來桃園，就叫我載他一起來桃園市區
    。」（本院八十八年度交訴字第五一號刑事卷第三十八頁）、「我們二人均未下
    車，到市區後又開回中壢市秦的住處」、「（向丙○○借計程車目的？）想營業
    載客，但丙○○他人一直坐我的車，之後秦說要回家，就又開回去了，我借車只
    是想營業，沒有其他目的，前後約一小時過程，我們就回家」（本院八十八年度
    交訴字第五一號刑事卷第六十六頁）、「是我向他借來營業的，當時我正要去桃
    園找女友，本來是要營業，後來沒有營業。」、「因當時剛好他也要去桃園，我
    女友住大湳．．順便載他過去。」、「（到桃園時丙○○有下車？）沒有，繞一
    繞就回家了。」、「（後來是否有去大湳？）沒有。（為何？）忘記了」（本院
    八十九年三月三十一日訊問筆錄）等語。而被告丙○○於偵查中供稱：「那天他
    說要借車找他女朋友，我當時沒事，就順便跟著去」云云。於本院審理中供稱「
    當日下午七時（被告）到我住家來問我借車，．．被告騎機車來借我的車，說要
    去桃園，而又怕被告借車太久，所以就跟著去」等語（本院八十八年度交易字第
    五一號刑事卷第第十九頁反面），是被告等就甲○○向丙○○借車之用途、丙○○隨同之目的等，供詞前後矛盾及不一，顯為事後為使甲○○頂替丙○○之肇事
    行為而勾串之詞，無足採信，丙○○應為當日駕車肇事者無訛。（三）此外復有
    警製道路交通事故調查報告表、診斷證明書影本各一份及現場與車輛照片數幀影
    本等在卷可稽。（四）而從雙方之供述及卷附機車照片、道路交通事故調查報告
    表所記載，可知撞擊點是如告訴人所指訴係被告丙○○所駕系爭營業小客車左前
    保險桿撞及被害人機車左側，顯示被告確因未注意車前狀況，以致撞及被害人。
    又其撞及點係在系爭營業小客車左前保險桿，被告亦供承見被害人騎機車進入，
    並有按喇叭警告，被害人沒反應，致煞車不及撞上等語，豈有不知肇事之理，顯
    係肇事逃逸無訛。（五）而按汽車行駛時，駕駛人應注意車前狀況，隨時採取必
    要之安全措施，此道路交通安全規定第九十四條第三項定有明文，且依當時天候
    為晴、視距良好、道路無障礙物等情形，並無不能注意情事，被告丙○○應注意
    能注意竟疏未注意上開規定，致肇車禍，其有過失甚為顯然，且其過失行為與告
    訴人所受傷害間，有相當因果關係，雖被害人騎機車行駛快車道，亦有過失，然
    無解免被告之刑責。綜上所述，被告二人犯行均堪認定。
二、核被告丙○○所為，係犯刑法第二百八十四條第二項前段之業務過失傷害罪；核
    被告甲○○所為，係犯刑法第一百六十四條第二項之罪。爰審酌被告等之素行、
    犯罪之動機、目的、手段、過失程度、被害人所受傷害程度，及肇事逃逸、尚未
    與被害人達成民事和解、且欲規避刑責之犯後態度等一切情狀，分別量處如主文
    所示之刑，並諭知易科罰金之折算標準。
據上論斷，應依刑事訴訟法第二百九十九條第一項前段，刑法第一百六十四條第二項
、第一項、第二百八十四條第二項前段、第四十一條，罰金罰鍰提高標準條例第一條
前段、第二條，判決如主文。
本案經檢察官魏雯祈到庭執行職務。
中      華      民      國    八十九    年      五      月      五      日
                                 臺灣桃園地方法院刑事第二庭
                                     法  官  曾 正 耀
右正本證明與原本無異。
如不服本判決，應於判決送達後十日內向本院提出上訴狀( 應附繕本 )，上訴於
臺灣高等法院。
                                     書記官  蘇     萱
中      華      民      國      八十九    年      五   月     五   日
附論罪科刑依據之法條：
刑法第一百六十四條
藏匿犯人或依法逮捕、拘禁之脫逃人或使之隱避者，處二年以下有期徒刑、拘役或五
百元以下罰金。
意圖犯前項之罪而頂替者亦同。
刑法第二百八十四條
因過失傷害人者，處六月以下有期徒刑、拘役或五百元以下罰金。致重傷者，處一年
以下有期徒刑、拘役或五百元下罰金。
從事業務之人，因業務之過失傷害人者，處一年以下有期徒刑、拘役或一千元以下罰
金。致重傷者，處三年以下有期徒刑、拘役或二千元以下罰金。


司法院資訊處製作；財團法人民間司法改革基金會備份。
